【裁判字號】    92,訴緝,486
【裁判日期】    921230
【裁判案由】    偽造文書等
【裁判全文】
臺灣臺中地方法院刑事判決                        九十二年度訴緝字第四八六號
    公  訴  人  臺灣臺中地方法院檢察署檢察官
    被      告  乙○○
右列被告因偽造文書等案件，經檢察官提起公訴（九十一年度偵字第二一三０四號）
，本院判決如左：
    主  文
乙○○行使偽造私文書，足以生損害於他人，處有期徒刑月，如易科罰金，以佰
元折算壹日。緩刑貳年。
    事  實
一、乙○○與甲○○二人原係透過網路認識之男女朋友，渠二人於交往期間因甲○○
    自乙○○處得知乙○○之父親對外有積欠債務新臺幣（下同）五十萬元，甲○○
    即表明欲幫忙乙○○之意，並由乙○○洽妥高雄銀行辦理以甲○○為借款人之三
    十八萬元貸款，並指定甲○○所貸得之三十八萬元款項將逕行匯入甲○○在「中
    華郵政股份有限公司臺中黎明郵局（以下簡稱：臺中黎明郵局）」所開立之帳號
    000000－0號通儲帳戶內，待貸款手續完成後，甲○○即將上開立帳郵局
    ：臺中黎明郵局、戶名為甲○○之「郵政存簿儲金簿」一本及印鑑章一顆交付予
    乙○○保管，並告知乙○○郵局通儲戶之「儲金簿密碼」以便利乙○○之提領使
    用，乙○○於保管上開甲○○之「郵政存簿儲金簿」一本及印鑑章一顆期間，甲
    ○○並曾於民國九十一年六月十九日上午十一時九分由乙○○處取回由乙○○寄
    放在臺中市○○路上金典酒店（原為晶華酒店）櫃之「郵政存簿儲金簿」查看
    ，隨即又將「郵政存簿儲金簿」交付予乙○○提款使用。迨九十一年六月二十日
    前開貸得之三十八萬一千三百元款項一匯入甲○○上開臺中黎明郵局帳戶內，甲
    ○○即電話通知乙○○錢已匯入帳戶內，另甲○○復由萬泰銀行、台新銀行或匯
    入上開臺中黎明郵局帳戶內；或匯入乙○○所指定之友人帳戶內，合計甲○○共
    出借約四十六萬元供乙○○提領做為清償其父親債務之用。後因甲○○之妹及家
    人不同意甲○○借錢給乙○○及與乙○○交往之事，甲○○之妹並告知乙○○有
    關其家人並不同意甲○○與之交往之事，此時適乙○○高雄家中又有事待處理，
    乙○○乃在未告知甲○○之情況下離去復未與甲○○保持聯絡。嗣於九十一年七
    月五日乙○○因一時缺錢花用，明知甲○○前所交付予其保管之「郵政存簿儲金
    簿」一本及印鑑章一顆之使用本係限於上開甲○○有同意借與其提領之四十六萬
    元部分，其餘甲○○上開臺中黎明郵局帳戶內款項之提領均須事先徵得甲○○之
    同意，詎乙○○在未經徵得甲○○之事前同意及授權下，竟基於意圖為自己不法
    所有及行使偽造私文書之犯意，於九十一年七月五日上午九時三十九分獨自一人
    持甲○○前所交付保管之上開「郵政存簿儲金簿」一本及印鑑章一顆，前往位在
    臺中市○區○○路四五一號之臺中中正路郵局，並於當日上午九時四十一分臨櫃
    提領現金，以甲○○之名義填寫提款金額為二萬六千元之「郵政存簿儲金提款單
    」及在「儲金簿密碼」欄內填入密碼，並盜蓋甲○○之印鑑章一枚於該「郵政存
    簿儲金提款單請蓋原留印鑑」欄內，偽造甲○○名義之「郵政存簿儲金提款單」
    一紙，然後再持向不知情之臺中中正路郵局成年經辦人員張世民行使主張提領款
    項，致使該郵局之經辦人員張世民因此陷於錯誤，而如數交付二萬六千元予乙○
    ○，致使甲○○之存款縮減，自足生損害於臺中中正路郵局對於客戶存提款管理
    之正確性及甲○○。
二、案經甲○○訴由臺中市警察局第一分局報請臺灣臺中地方法院檢察署檢察官偵查
    起訴。
    理  由
一、右揭事實，業據被告乙○○於本院審理時坦承不諱，核與證人即告訴人甲○○於
    本院審理時到庭所結證指述之情節相符，並有中華郵政股份有限公司九十二年十
    一月十二日儲字第０九二０七一一０００號函【函內附有臺中黎明郵局0000
    00－0帳號甲○○客戶歷史交易清單一紙、郵政存簿儲金提款單影本三紙（分
    別為九十一年六月二十日提款金額三十八萬元、九十一年六月二十八日提款金額
    三萬元及九十一年七月五日提款金額二萬六千元）、臺中市○○路晶華酒店客房
    服務物件收發登記表影本一紙及郵局監視錄影帶翻拍照片二十幀（見偵查卷第七
    頁至第九頁）附卷可稽，足認被告所為之自白核與事實相符，堪予採信。且被告
    於本院審理時亦坦承其於九十一年七月五日到臺中中正路郵局提領二萬六千元這
    一筆款項時事前並未告知甲○○等語（詳見本院九十二年十二月十八日審判筆錄
    ），顯見被告有為自己不法所有之意圖甚明，本件事證明確，被告犯行洵堪認定
    。
二、按所謂行使偽造之文書，乃指依文書之用法，以之充作真正文書而加以使用之意
    ，是以行為人如就所偽造文書之內容向他方有所主張即屬之（最高法院七十二年
    度台上字第四七０九號判例意旨參照）。又按被告於九十一年七月五日，未經取
    得甲○○之同意及授權，即獨自一人前往臺中中正路郵局，偽造甲○○名義之郵
    政存簿儲金提款單，並盜蓋甲○○之印鑑章一枚，而持以行使主張提領得甲○○
    帳戶內之存款二萬六千元，致使甲○○之存款縮減，自足生損害於臺中中正路郵
    局對於客戶存提款管理之正確性及甲○○。故核被告所為，係犯刑法第二百十六
    條、第二百十條之行使偽造私文書罪及同法第三百三十九條第一項之詐欺取財罪
    。另被告盜蓋甲○○印鑑章之行為，係偽造私文書之階段行為，又偽造私文書之
    低度行為，復為行使之高度行為所吸收，均不另論罪。再被告所犯上開行使偽造
    私文書罪與詐欺取財罪二罪間，有方法結果之牽連關係，為牽連犯，依法應從一
    重之行使偽造私文書罪處斷。爰審酌被告之平日素行、犯罪之動機、目的僅為圖
    一時之私利、所領得之金額不高、手段尚屬平和、所生危害之程度及犯罪後坦承
    犯行態度尚屬良好等一切情狀，量處如主文所示之刑，並諭知易科罰金之折算標
    準，以示懲儆。末查被告前未曾受有期徒刑以上刑之宣告，有臺灣臺中地方法院
    檢察署刑案資料查註紀錄表及臺灣高等法院被告全國前案紀錄表各一份在卷可稽
    ，被告偶因一時失慮致罹本件刑典，經此偵審科刑之教訓後，當知所警惕，而無
    再犯之虞，本院認所宣告之刑，以暫不執行為適當，爰併諭知緩刑二年，以勵自
    新。
三、至前開偽造之郵政存簿儲金提款單一紙，因已持向臺中中正路郵局辦理提款而成
    為該郵局所有，另盜用之甲○○印鑑章所蓋用之印文，並非屬偽造之印文，依法
    均不得宣告沒收（最高法院四十三年度台上字第七四七號、四十八年度台上字第
    一一三號判例意旨參照），併予敘明。
四、公訴意旨另以：被告乙○○於九十一年七月五日間，在臺中市○○路晶華酒店二
    十三樓某不詳房號之房間內，竟意圖為自己不法之所有，竊取甲○○所有之存摺
    乙本及印章乙枚。因認被告另涉犯刑法第三百二十條第一項之普通竊盜罪嫌云云
    。按犯罪事實應依證據認定之，無證據不得認定犯罪事實，刑事訴訟法第一百五
    十四條第二項定有明文。又認定不利於被告之事實，須依積極證據，苟積極證據
    不足為不利於被告事實之認定時，即應為有利於被告之認定，更不必有何有利之
    證據。此最高法院三十年上字第八一六號著有判例。公訴人認被告此部分另涉犯
    有刑法第三百二十條第一項之普通竊盜罪嫌，無非係以此部分事實業據告訴人甲
    ○○於偵查中指述綦詳，並有臺中市警察局第一分局受理刑事案件報案三聯單、
    郵局存摺簿交易明細及監視錄影帶翻拍照片附卷可稽，為其論據。惟此部分經本
    院訊之被告則堅詞否認其有何竊取甲○○郵政存簿儲金簿一本及印鑑章一顆之犯
    行，並辯稱：郵政存簿儲金簿一本及印鑑章一顆係甲○○先前交其提錢使用後留
    放的等語。經查：訊據證人甲○○於本院審理時到庭結證稱：「（問：何時把存
    摺乙本、印鑑乙枚交給被告？）辦完貸款之後，就一直放在被告那邊，後來我說
    要拿回來看一下，被告就寄放在櫃台，後來我看完之後又交給被告。然後，被告
    就避不見面了。」等詞（見本院九十二年十二月十八日審判筆錄），再參酌以被
    告於九十一年七月五日猶能持郵政存簿儲金簿一本及印鑑章一顆臨櫃提領現金二
    萬六千元乙情，足認被告上開所為辯解應屬可採。此外，復查無其他積極證據足
    資證明被告有何竊取甲○○郵政存簿儲金簿一本及印鑑章一顆之犯行，此部分原
    應為無罪之判決，惟公訴意旨認被告此部分犯行與前開經本院判處有罪部分，具
    有牽連犯裁判上一罪之關係，爰不另為無罪之諭知，附此敘明。
據上論斷，應依刑事訴訟法第二百九十九條第一項前段，刑法第二百十六條、第二百
十條、第三百三十九條第一項、第五十五條、第四十一條第一項前段、第七十四條第
一款，罰金罰鍰提高標準條例第一條前段、第二條，判決如主文。
本案經檢察官丙○○到庭執行職務。
中      華      民      國      九十二      年    十二    月    三十    日
                                      臺灣臺中地方法院刑事第十三庭
                                          審判長法  官  許  旭  聖
                                                法  官  陳  可  薇
                                                法  官  許  月  馨
右正本證明與原本無異。
如不服本判決，應於判決送達後十日內向本院提出上訴狀，上訴於臺灣高等法院臺中
分院（須附繕本）。
                                                書記官
中      華      民      國      九十二      年    十二    月    三十    日
附錄本案論罪科刑法條全文：
刑法第二百十條：
偽造、變造私文書，足以生損害於公眾或他人者，處五年以下有期徒刑。
刑法第二百十六條：
行使第二百十條至第二百十五條之文書者，依偽造、變造文書或登載不實事項或使登
載不實事項之規定處斷。
第三百三十九條第一項
意圖為自己或第三人不法之所有，以詐術使人將本人或第三人之物交付者，處五年以
下有期徒刑、拘役或科或併科一千元以下罰金。


司法院資訊處製作；財團法人民間司法改革基金會備份。
